臺灣板橋地方法院刑事判決　　　　　　　96年度訴字第2955號
公　訴　人　臺灣板橋地方法院檢察署檢察官
被　　　告　甲○○
　　　　　　　　　　　樓
上列被告因妨害兵役案件，經檢察官提起公訴（96年度偵緝字第
2267號），本院判決如下：
    主  文
甲○○役齡男子意圖避免徵兵處理，居住處所遷移，無故不申報
，致未能接受徵兵處理，處有期徒刑貳月，如易科罰金以新臺幣
壹仟元折算壹日，減為有期徒刑壹月，如易科罰金以新臺幣壹仟
元折算壹日。緩刑貳年。
    事  實
一、甲○○係役齡男子，其原於國外就學，其後於民國95年7 月
    18日返國設籍在臺北縣板橋市○○路291 巷2 弄19號，並於
    95年9 月26日完成徵兵體檢抽籤，詎其於同年10月間中旬某
    日，因與其兵役徵集通報人即其父蘇建豪不睦，明知其隨時
    有接受兵役徵集入營服役之可能，竟仍意圖避免徵兵處理，
    獨自遷移其居住處所至臺北縣板橋市○○路○ 段186 巷6 弄
    6 號2 樓後，無故不依規定向戶政及兵役機關申報，亦未與
    其父聯絡，致使臺北縣政府於95年12月29日所發指定其應於
    96 年1月23日上午8 時30分許，在臺北縣板橋市板橋火車站
    北二門大廳集合，前往臺南官田報到，將其列徵為臺北縣九
    十六年第D782梯次空軍常備兵徵集令無法送達，而未能接受
    徵兵處理。
二、案經臺北縣政府函送臺灣板橋地方法院檢察署檢察官偵查起
    訴。
    理  由
一、訊據被告甲○○對於知悉其係役齡男子，於完成徵兵體檢後
    即將服役時，有遷移住居所未依規定申報，以致未能於指定
    時間前往指定地點接受兵役徵集之事實供認不諱，惟矢口否
    認有何妨害兵役之犯行，辯稱：其當時係因與伊父吵架搬離
    住處，所以才未收到徵集令，且因伊自幼在國外唸書，徵兵
    體檢前不久才剛自美國返臺，不曉得臺灣法律，並無故意違
    反之意思云云，然查被告遷移上開住居所，無故不依規定申
    報，亦未與其通報人即其父聯絡等事實，已據被告自陳甚明
    ，再其於本件徵兵令通知送達前，亦已依規定序接受徵兵體
    格檢查、抽籤等徵兵處理程序，縱不熟悉國內法律規定，亦
    當應知其隨時有接受兵役徵集入營服役之可能，然其卻既未
    向戶政、役政機關依法申報，亦斷絕其父可得與之聯絡之方
    式，顯可歸責於其己甚明，由此即難謂其無避免兵役徵集之
    意圖，是被告上開所辯，殊無足取。此外，復有臺北縣板橋
    市九十六年度妨害兵役案件調查表、臺北縣九十六年度第
    D782梯次空軍常備兵徵集令、臺北縣應徵入營未報到役男查
    詢名冊、被告之役男體格檢查表、兵役表等附卷可資佐證。
    是本件事證明確，被告犯行洵堪認定，應予依法論科。
二、核被告上開所為，係犯妨害兵役治罪條例第3 條第5 款之役
    男遷移無故不申報罪。爰審酌被告犯罪之動機、目的、手段
    、智識程度、逃避兵役徵集情節、對國家徵兵處理之危害及
    犯罪後之態度等一切情狀，量處如主文所示之刑，並諭知易
    科罰金折算標準，以資儆懲。又本件被告犯罪後，中華民國
    九十六年罪犯減刑條例業已制定，經總統於96 年7月4 日公
    布，同年月16日生效施行，查本件被告之犯罪時間，係在96
    年4 月24日以前，所犯上開役男遷移無故不申報罪，核諸中
    華民國九十六年罪犯減刑條例第2 條第1 項、第3 條等規定
    ，合於減刑條件，爰依該條例第2 條第1 項第3 款、第9 條
    等規定，減其宣告刑二分之一，並諭知易科罰金之折算標準
    。又被告前未曾因故意犯罪受有期徒刑以上刑之宣告，其因
    一時失慮，偶罹刑典，且現已入營服役，經此刑之宣告後，
    應知警惕而無再犯之虞，本院因認暫不執行其刑為當，併予
    宣告緩刑二年，用啟自新。
據上論斷，應依刑事訴訟法第299 條第1 項前段，妨害兵役治罪
條例第3 條第5 款，刑法第11條前段、第41條第1 項前段、第74
條第1 項第1 款，中華民國九十六年罪犯減刑條例第2 條第1 項
第3 款、第7 條、第9 條，判決如主文。
本案經檢察官靳開聖到庭執行職務
中　　華　　民　　國　　96　　年　　11　　月　　30　　日
                刑事第三庭  審判長法  官  王  屏  夏
                                  法　官  王  偉  光
                                  法　官  彭  全  曄
以上正本證明與原本無異
如不服本判決應於送達後10日內向本院提出上訴狀
                                  書記官  吳  詩  琳
中　　華　　民　　國　　96　　年　　11　　月　　30　　日
附錄本案論罪科刑法條全文：
妨害兵役治罪條例第3條
役齡男子意圖避免徵兵處理，而有下列行為之一者，處 5  年以
下有期徒刑：
一  徵兵及齡男子隱匿不報，或為不實之申報者。
二  對於兵籍調查無故不依規定辦理者。
三  徵兵檢查無故不到者。
四  毀傷身體或以其他方法變更體位者。
五  居住處所遷移，無故不申報，致未能接受徵兵處理者。
六  未經核准而出境，致未能接受徵兵處理者。
七  核准出境後，屆期未歸，經催告仍未返國，致未能接受徵兵
    處理者。
